【裁判字號】    90,交訴,69
【裁判日期】    900615
【裁判案由】    公共危險
【裁判全文】
臺灣高雄地方法院刑事判決                              九十年交訴字第六九號
    公  訴  人  臺灣高雄地方法院檢察署檢察官
    被      告  甲○○
右列被告因公共危險案件，經檢察官提起公訴（八十九年度偵字第二六○九九號），
本院判決如左：
    主  文
甲○○連續駕駛動力交通工具肇事，致人於傷而逃逸，累犯，處有期徒刑捌月。
    事  實
一、甲○○前曾分別於民國八十六年十月間及十二月間，因竊盜及詐欺案件，經法院
    判處有期徒刑七月及三月，於八十八年十一月八日執行完畢，仍不知悔改。甲○
    ○於八十九年十月十五日凌晨零時十分許，駕駛車號ＸＥ─六七○六號自用小客
    車沿高雄市○○區○○路由南向北行，至自立陸橋與九如路口時，不慎撞及正停
    在該交岔路口處等候綠燈之ＹＱ─六七八號由彭克隆所駕駛之營業小客車，該營
    業小客車再追撞前方ＺＷ─一二三號由高文福所駕駛之自用大貨車，致彭克隆受
    有頭部撞傷、右腳割傷，及其附載之乘客丙○○受左胸撞傷之傷害，甲○○於肇
    事後佯向彭克隆表示欲下橋右轉處理本件車禍事宜，旋即基於肇事逃逸之概括犯
    意，情急大幅右轉九如二路由西往東方向行駛在內側車道，又連續撞及對向內側
    車道，由東往西方向，由乙○所駕駛之ＸＷ─一○六六號自用小客車左前側處，
    因撞擊力道過大，致該自用小客車向後退再撞及停在路旁由張簡命松所駕駛之Ｚ
    Ａ─四七五號營業小客車，乙○因被甲○○撞及其自用小客車，而受有頭部外傷
    併頭皮瘀腫、左膝擦瘀傷，其上附載之乘客胡王美雲（起訴書誤繕為胡王美貞）
    亦因此受有頭部外傷併前額擦瘀傷之傷害，甲○○於肇事後，見乙○及胡王美雲
    受傷後，復將其所駕駛之ＸＥ─六七○六號自用小客車棄置於高雄市三民區○○
    ○路內側車道逃逸無蹤，嗣經警循線自該車號及車上所置放甲○○之照片，提供
    予彭克隆等人指認，始發覺上情。
二、案經高雄市政府警察局三民第一分局移請臺灣高雄地方法院檢察署檢察官偵查起
    訴。
    理  由
一、訊據被告甲○○，固直承確有於上開時地肇事後，未停留在現場處理本件車禍事
    宜之事實非虛，惟矢口否認有任何逃逸之故意，辯稱：伊係因父親當時病急，為
    趕回家中救治，所以未於肇事後停在現場處理，但伊曾留下電話號碼及姓名予被
    害人彭克隆等人，故伊並無逃逸之意圖云云。經查：被告於右揭時地肇事後未停
    留在現場之事實，業據證人彭克隆、丙○○、高文福、乙○及張簡命松於警偵訊
    及本院審理中證陳屬實，並有車禍現場草圖二份及交通事故現場談話紀錄表五份
    附卷足參，嗣經警循線自被告所駕駛之ＸＥ─六七○六號自用小客車內起出被告
    置放之照片，及查詢車號後，始知係被告駕車肇致上開事故之事實，復有照片一
    幀及身分證影本指認書共四紙在卷可憑，再被害人彭克隆、丙○○、乙○及胡美
    雲，確因被告所駕駛ＸＥ─六七○六號自用小客車撞擊之結果，而各受有前開傷
    害，復據證人彭克隆、丙○○及乙○等人證陳屬實，並有診斷證明書二份及和解
    書三份存卷足參，且核與被告前揭自白之情詞相符，故上開事實應堪認定。至被
    告所辯其父江政德病急之情，雖提出其父江政德之中華民國身心障礙手冊欲佐其
    說，惟由該手冊所載江政德固罹有重度視障之疾，然客觀上並無可藉之認定此疾
    有何緊急之處，嗣經本院曉諭其提出此有利證據，被告仍無法就此疑問舉證供憑
    其詞，已難認其所辯為可採。再被告於肇事後已明知乙○及胡美雲受有頭部撞傷
    之傷害，業據被告於警訊時供述甚詳，且被告於肇事後僅短暫的向被害人問候，
    雖有表示欲處理本件車禍之意，但並未留有任何聯絡方式及基本資料予被害人，
    復經證人彭克隆、丙○○、乙○等人迭次於警訊及本院審理中證陳無訛，足證被
    告此辯詞，顯屬虛妄，未足信採。被告於肇事致彭克隆及丙○○受傷後，苟無逃
    離之意，本應循其向被害人彭克隆表示之意，慢速駕車右轉至九如二路東往西向
    緊鄰外側車道停放路邊處理，乃被告竟右轉後駕駛在九如二路東往西向之內側車
    道，且撞及對向內側車道被害人乙○所駕駛之ＸＷ─一○六六號自用小客車左前
    側處，致該自用小客車向後退再撞及停在路旁由張簡命松所駕駛之ＺＡ─四七五
    號營業小客車，足見其撞擊力量之大，速度之快，益徵其有主觀上確有逃逸之意
    至明。另被告主觀上已有逃逸之意，在高速行駛之際，復因撞及前開由乙○所駕
    之自用小客車後，旋即棄車逃逸，足見係出於概括之犯意，至為顯然。故被告上
    辯詞，顯係臨訟卸責之語，不足採信。故本件事證已臻明確，被告犯行洵堪認定
    。
二、核被告甲○○所為，係犯刑法第一百八十五條之四之駕駛動力交動工具肇事逃逸
    罪。被告先後二次肇事逃逸犯行，時間緊接，罪名相同，顯係基於概括之犯意為
    之，為連續犯，應依刑法第五十六條之規定，論以一罪，並加重其刑。公訴意旨
    雖於事實欄漏未敘及被告於第一次撞擊被害人彭克隆所駕駛之營業小客車，已致
    彭克隆及其附載之乘客受有前開傷害，惟此部分事實業據前述，且起訴書之事實
    欄已然敘及被告於撞及後逃逸之語，顯見被告此部分之犯罪事實業經起訴，故本
    院自應併予審究，併此敘明。被告前曾分別於八十六年十月間及十二月間，因竊
    盜及詐欺案件，經法院判處有期徒刑七月及三月，於八十八年十一月八日執行完
    畢，此有臺灣高雄地方法院刑案資料查註紀錄表附卷足按，其於有期徒刑之執行
    完畢後，五年內再犯本件最重本刑為有期徒刑以上之刑之罪，為累犯，應依刑法
    第四十七條之規定，遞加重其刑。爰審酌被告於深夜肇事後連續逃逸，未及時對
    被害人施救，對他人生命、身體之危害非輕，惟念其於犯罪後坦承大部分犯行，
    且積極與被害人達成和解，並經被害人表示無欲訴究之意，此有和解書五份在卷
    可稽，態度尚佳等一切情狀，量處如主文所示之刑，藉資懲儆。
據上論斷，應依刑事訴訟法第二百九十九條第一項前段、刑法第五十六條、第一百八
十五條之四、第四十七條，判決如主文。
中      華      民      國      九十      年     六     月     十五     日
                                臺灣高雄地方法院刑事第二庭
                                      法  官    李代昌
右正本證明與原本無異。
如不服本判決，應於判決送達後十日內，向本院提出上訴狀。
                                      書記官    吳月華
中      華      民      國      九十      年     六     月     十五     日
附錄本判決論罪科刑適用法條
中華民國刑法第一百八十五條之四
駕駛動力交通工具肇事，致人死傷而逃逸者，處六月以上五年以下有期徒
刑。


司法院資訊處製作；財團法人民間司法改革基金會備份。
